臺灣高等法院高雄分院刑事判決
111年度上訴字第409號
上  訴  人  
即  被  告  李彥賢
上列上訴人因偽造文書等案件，不服臺灣高雄地方法院110年度
審訴字第841號，中華民國111年2月14第一審判決（起訴案號：
臺灣高雄地方檢察署109年度偵字第14677號），提起上訴，本院
判決如下：
    主  文
上訴駁回。
    事實及理由
壹、程序事項：
 　 刑事訴訟法第348條第3項規定：「上訴得明示僅就判決之刑
    、沒收或保安處分一部為之」，而其立法理由指出：「為尊
    重當事人設定攻防之範圍，並減輕上訴審審理之負擔，容許
    上訴權人僅針對刑、沒收或保安處分一部提起上訴，其未表
    明上訴之認定犯罪事實部分，則不在第二審之審判範圍」。
    因此，如僅對宣告刑部分提起上訴，其效力不及於原審所認
    定之犯罪事實，犯罪事實即不在上訴審審查範圍，而應以原
    審法院所認定之犯罪事實，審認原審之宣告刑妥適與否的判
    斷基礎。本件上訴人即被告李彥賢（下稱被告）於本院審理
    中，已陳明其上訴意旨為僅對原審量刑過重部分上訴（見本
    院卷第56頁），據前述說明，本院僅就原審判決所宣告之刑
    是否妥適進行審理，至於原審判決其他部分，則非本院審查
    範圍，先予指明。
貳、本案據以審查量刑妥適與否之原審所認定之犯罪事實、所犯
    罪名、宣告刑：　　
一、犯罪事實：被告受雇於旭威貿易有限公司（下稱旭威公司）
    擔任業務員，負責旭威公司、展成國際貿易有限公司(下稱
    展成公司)等家族關係企業之業務推展、送貨、收款等事務
    ，並有向客戶報價、簽約及收款之權限，為從事業務之人。
    詎被告為清償其在外積欠之賭債，竟分別為下列犯行：㈠基
    於業務上登載不實文書進而行使及業務侵占之犯意，於民國
    108年期間如附表編號1至10所示時間，接續利用其販售展成
    公司產品予客戶之便，向附表編號1至10所示之客戶收取貨
    款後，僅繳回如附表編號1至10所示之部分款項予展成公司
    ，差額則侵占入己，合計侵占新臺幣128萬8320元；且為免
    東窗事發，於之後不詳時間，在高雄市○○區○○○○路00號之展
    成公司高雄店，使用該公司之電腦，製作如附表編號1至3所
    示收款金額不實之單據予公司報帳而行使之，足生損害於展
    成公司。㈡明知展成公司僅銷售磁磚，並無承包施工，竟基
    於偽造私文書進而行使之犯意，於108年5月21日，在上址展
    成公司高雄店，未經展成公司同意，在施工報價單上盜蓋「
    展成國際貿易有限公司報價專用章」1枚，偽造用以表示展
    成公司係該施工契約之當事人之私文書後，持以向客戶潘掌
    珠報價而行使之，足生損害於展成公司。
二、所犯罪名：
(一)核被告就犯罪事實一㈠之附表編號1至3所為，均係犯刑法第2
    16條、第215條行使業務登載不實文書罪及同法第336條第2
    項業務侵占罪；就犯罪事實一㈠之附表編號4至10所為，均係
    犯刑法第336條第2項業務侵占罪；就犯罪事實一㈡所為，係
    犯刑法第216條、第210條之行使偽造私文書罪。被告所為業
    務登載不實文書之低度行為，應為行使業務登載不實文書之
    高度行為所吸收；盜用印章為偽造私文書之階段行為，偽造
    私文書後復持以行使，其偽造私文書之低度行為，應為行使
    偽造私文書之高度行為所吸收，均不另論罪。
(二)犯罪事實一㈠之附表編號1至10所示部分，被告先後多次為業
    務侵占行為，均係利用擔任業務員之職務上機會，基於同一
    目的，於密接之時間實行，侵害同一法益，各行為之獨立性
    極為薄弱，依一般社會健全觀念，難以強行分開，在刑法評
    價上，應視為數個舉動之接續施行，而為包括一行為之接續
    犯予以評價為當，故僅論以一業務侵占罪；又被告於為犯罪
    事實一㈠之附表編號1至3所示犯行期間，所為各該編號所示3
    次行使業務登載不實文書犯行，係其各次業務侵占犯行之一
    環，行為具有高度重合性，應各認係以一行為侵害數法益而
    觸犯數罪名，均為想像競合犯，應依刑法第55條前段規定，
    各從一重之業務侵占罪處斷。另被告所犯上開2罪間（即犯
    罪事實一㈠之附表編號1至10所示部分之業務侵占罪、犯罪事
    實一㈡所示部分之行使偽造私文書罪），犯意各別，行為互
    殊，應予分論併罰。
三、原判決量刑審酌：被告正值青壯，竟不思以正當途徑獲取財
    物，反利用職務上之機會侵占業務上持有之款項，另在犯罪
    事實一㈠之附表編號1至3所示之客戶收款單上登載不實事項
    ，足生損害告訴人展成公司對於應收帳款查核之正確性，並
    使展成公司受有財產上非輕之損害；復擅自盜用展成公司報
    價專用章以偽造施工報價單並行使之，足生損害於展成公司
    ，所為誠屬不該；惟念其犯後坦承犯行，態度尚可，兼衡被
    告所侵占財物數額、方式、被告自陳之智識程度與經濟狀況
    （原審卷第65頁）、素行（卷附臺灣高等法院被告前案紀錄
    表）等一切情狀，分別量處被告業務侵占罪有期徒刑1年1月
    ；行使偽造私文書罪有期徒刑3月，併諭知如易科罰金，以
    新臺幣1千元折算1日之標準。
參、上訴意旨略以：被告係初犯，於犯後均坦白認罪，有悔過之
    心，被告獨自扶養一個八歲女兒，父母也沒有謀生能力，被
    告如入監執行，家庭則會垮掉，原審量刑實有過重，請能從
    輕量刑並給予被告緩刑之宣告等語。　
肆、本院之判斷：　　　
　　按犯刑法第336條第2項業務侵占罪者，法定刑為6月以上5年
    以下有期徒刑，得併科新臺幣9萬元以下罰金；犯刑法第216
    條、第210條行使偽造私文書罪者，法定刑為5年以下有期徒
    刑。原審審酌被告前開一切情狀，就業務侵占罪部分量處有
    期徒刑1年1月，就行使偽造私文書罪部分量處有期徒刑3月
    ，均屬低度刑。本院經核被告犯罪所得金額達新臺幣129萬3
    ,320元，金額不少，於犯後又未能與告訴人達成和解，賠償
    告訴人損失，原審量刑核無過重可言。綜上，原審量刑已斟
    酌刑法第57條各款所列情狀，而未逾越法定範圍，亦未濫用
    其職權，應屬適當。被告上開上訴意旨以原審量刑過重，指
    摘原判決量刑不當，為無理由，應予駁回。又被告未能與告
    訴人達成和解，賠償告訴人損失，取得告訴人諒解，自不宜
    為緩刑宣告。
據上論結，應依刑事訴訟法第368條，判決如主文。　　　　　
本案經檢察官黃嬿如提起公訴，檢察官黃彩秀到庭執行職務。
中　　華　　民　　國　　111 　年　　7 　　月　　26　　日
                  刑事第六庭    審判長法  官  李政庭
                                      法  官  施柏宏
                                      法  官  王光照
以上正本證明與原本無異。
行使偽造私文書部分，如不服本判決應於收受本判決後20日內向
本院提出上訴書狀，其未敘述上訴理由者，並得於提起上訴後20
日內向本院補提理由書狀（均須按他造當事人之人數附繕本）「
切勿逕送上級法院」。
其他部分不得上訴。
中　　華　　民　　國　　111 　年　　7 　　月　　26　　日
                                     書記官  周青玉      
附錄本判決所引法條
中華民國刑法第216條
行使第210 條至第215 條之文書者，依偽造、變造文書或登載不
實事項或使登載不實事項之規定處斷。
中華民國刑法第215條
從事業務之人，明知為不實之事項，而登載於其業務上作成之文
書，足以生損害於公眾或其他人者，處三年以下有期徒刑、拘役
或一萬五千元以下罰金。
中華民國刑法第210條
偽造、變造私文書，足以生損害於公眾或他人者，處5 年以下有
期徒刑。
中華民國刑法第336條
對於公務上或因公益所持有之物，犯前條第1 項之罪者，處1 年
以上7 年以下有期徒刑，得併科15萬元以下罰金。
對於業務上所持有之物，犯前條第1 項之罪者，處6 月以上5 年
以下有期徒刑，得併科9 萬元以下罰金。
前二項之未遂犯罰之。
附表：
編號 客戶名稱及施工地點 向客戶收款之時間及金額 繳回公司之時間及金額 業務侵占之金額 繳回公司之業務登載不實文書 涉犯罪名 1 陳聰美 108年4月26日收取27萬5000元 108年7月15日繳回17萬3470元 10萬1530元 告證4-1 ：不實登載僅向客戶收款17萬3470元之客戶收款單而持向公司行使之。 業務侵占、行使業務登載不實  高雄市○○區○○路000號 34樓      2 韋詩亭 108年8月22日匯款4萬6000元，108年9月9日匯款1180元 108年11月2日繳回2萬7890元，108年12月9日繳回1100元 1萬8190元 告證4-3：不實登載僅向客戶收款2萬8990元之客戶收款單而持向公司行使之。 業務侵占、行使業務登載不實  高雄市○○區○○路000號3樓之3      3 豐康土木包工業郭蓁祐 108年8月間收取3萬6870元 時間不詳，繳回1萬4740元 2萬2130元 告證 4-5：不實登載僅向客戶收款1 萬4740元之客戶收款單而持向公司行使之。 業務侵占、行使業務登載不實  高雄市○○區○○街0號      4 周麗華 108年7月15日收取40萬元訂金 無 40萬元 無 業務侵占  南投縣○○鎮○○街00號      5 徐進忠 108年11月25日收取6萬元 無 6萬元 無 業務侵占  高雄市四維四路與海邊路交叉口之百麗海洋帝國      6 瑞健營造有限公司趙健耀 108年11月28日收取3萬2000元 無 3萬2000元 無 業務侵占  屏東市○○路000巷000弄0000號      7 皇邑建設股份有限公司(陳慧江) 108年12月11日收取面額24萬3000元之支票 無 24萬3000元 無 業務侵占  高雄市鼓山區美術南五街      8 名頡工業股份有限公司 介紹人即城垣室內裝修股份有限公司於108年11月22日將名頡公司交付之款項21萬元轉交被告 無 34萬元 無 業務侵占   108年12月6日匯款13萬元     9 城垣室內裝修股份有限公司郭柏賢 108年12月11日收取5萬元訂金 無 5萬元 無 業務侵占  高雄市○○區○○街00號      10 優渥實木傢具股份有限公司李偉銘 108年7月至109年3月間收取3萬8670元 時間不詳，繳回1萬7200元 2萬1470元 無 業務侵占  高雄市左營區、橋頭區      合計業務侵占之金額  128萬8320元